臺灣板橋地方法院刑事判決　　　　　　　　　　　　九十一年度訴字第二一一八號
　　公　訴　人　臺灣板橋地方法院檢察署檢察官
　　被　　　告　丙○○　男　三.
　　指定辯護人　乙○公設辯護人湯明純
右列被告因偽造有價證券等案件，經檢察官提起公訴（九十一年度偵緝字第八一六號
），乙○判決如左：
    主  文
丙○○共同意圖供行使之用，而偽造有價證券，累犯，處有期徒刑參年參月。偽造之
本票壹紙（發票日為捌拾玖年壹月捌日，面額新臺幣肆萬捌仟貳佰肆拾元、發票人為
劉啟躍、范錫煌），分期付款附條件買賣契約書中偽造「劉啟躍」、「范錫煌」簽名
各壹枚與「范錫煌」之指印壹枚，均沒收之。
    事  實
一、丙○○曾於民國（下同）八十四年間，因違反肅清煙毒條例及麻醉藥品管制條例
    案件，經乙○於八十四年十月十八日以八十四年訴字第二０七八號判決各判處有
    期徒刑二年一月及四月，合併執行有期徒刑二年二月，八十四年十一月十九日確
    定，於八十七年二月七日縮刑期滿執行完畢。詎仍不知悔改，明知其無支付分期
    付款購車之資力，意圖不法之利益及為自己不法所有之意圖，與具有犯意聯絡之
    成年人己○○（未據起訴），共同基於違反動產擔保交易法、詐欺、偽造本票及
    行使偽造私文書之犯意聯絡，於八十九年一月八日由丙○○為以買受人「劉啟躍
    」之姓名、己○○則偽以連帶保證人「范錫煌」名義，向戊○○○有限公司（下
    稱東元公司）購買車號ＦＣＹ—５６０號重型機車一台，總價新臺幣（下同）五
    萬三千二百四十元，是丙○○為動產擔保交易債務人。其以劉啟躍名義，先行給
    付頭期款五千元現金，以取信東元公司，繼於同日，東元公司派遣員工甲○○至
    臺北縣蘆洲市○○路二十六巷三十四弄二號一樓對保時，由丙○○、己○○分別
    以劉啟躍與范錫煌名義，分期付款附條件買賣契約書之乙方（即買受人欄）及連
    帶保證人下方，共同偽造劉啟躍、范錫煌簽名各一枚與范錫煌指印一枚；並於發
    票日八十九年一月八日、面額四萬八千二百四十元之本票發票人欄，共同偽造劉
    啟躍、范錫煌之簽名與指印各一枚，而偽造本票一紙，作為擔保分期付款價款之
    用，再將上揭分期付款附條件買賣契約書一件及本票一件持交不知情之甲○○而
    行使，足生損害於東元公司、劉啟躍及范錫煌。又丙○○於九十一年十一月二十
    七日給付第一期頭期款二千五百元，餘款均未支付，且亦未遵守附條件買賣契約
    第三條之約定，在車款總價款項未繳清前，即於八十九年一月十四日將上開機車
    過戶登記與不知情之第三人陳坤炎後，逃匿無蹤，致生損害於債權人東元公司。
二、案經臺灣板橋地方法院檢察署檢察官自動檢舉偵辦。
    理  由
一、訊據被告丙○○固坦承與己○○分別冒用劉啟躍、范錫煌之名義，以附條件買賣
    方式向東元公司購買機車一輛，並於本票及分期付款附條件買賣契約書偽造劉啟
    躍、范錫煌之姓名及指印一情，惟矢口否認有何上開犯行，辯稱：渠當時因為有
    施用安非他命，所以在不知情的情況下才偽造劉啟躍之簽名云云。惟查：右揭犯
    罪事實，業經告訴代理人趙麗雲、丁○○指述歷歷，且經共犯己○○坦承以「范
    錫煌」名義簽名、按指印（詳參臺灣板橋地方法院檢察署八十九年度偵字第二二
    四六六號卷第二十九頁八十九年十二月二十日訊問筆錄）；復有證人劉啟躍否認
    曾向車元公司購買機車一詞可佐（詳參同前偵查卷第七頁八十九年十二月十九日
    訊問筆錄）；再以證人即東元公司職員甲○○於偵查中及乙○審理時結證：是被
    告以劉啟躍之名義締約購車等語明確；此外，復有分期付款附條件買賣契約書、
    本票、駕駛執照影本各一紙、車籍作業系統查詢認可資料及東元公司客戶資料表
    各一份附卷可證。堪信其前揭不利於己之自白，應與事實相符。被告雖辯稱渠當
    時因施用安非他命，所以在不知情之情況下簽名，惟一定型態的侵害法益作為，
    和行為人精神恍惚之狀態，其間存有較低之相容性，亦即若被告係真因施用安非
    他命而導致精神恍惚，其作為必定較難符合偽造文書、有價證券等需有特定作為
    條件之要求；再者，安非他命屬於中樞神經興奮劑，故被告施用之後當不會有如
    其所稱精神恍惚，完全受共犯己○○指使在不知情之狀況下偽簽劉啟躍署名之情
    形，是其所辯，顯係事後避就之詞，實不足採。本件事證明確，被告犯行洵堪認
    定。
二、按被告明知其無能力支付分期付款總價額之能力，仍冒用劉啟躍之名義於分期付
    款附條件買賣契約及本票上偽造劉啟躍署押，持交東元公司承辦人甲○○而行使
    用以購買機車，核其所為，係犯刑法第二百十六條、第二百十條行使偽造私文書
    罪、第二百零一條偽造有價證券罪及第三百三十九條第一項詐欺取財罪；其為動
    產擔保交易之債務人，未按期繳付分期款，擅自將車輛過戶與第三人陳坤炎，致
    生損害於告訴人東元公司，核其所為，係犯動產擔保交易法第三十八條不法處分
    標的物罪。而被告偽造文書後持之以行使，其偽造之低度行為應為行使之高度行
    為所吸收；其行使偽造本票之輕度行為，應偽造本票之重度行為所吸收，均不另
    論罪；而被告所犯偽造有價證券罪、行使偽造私文書與詐欺罪之間，及違反動產
    擔保交易法第三十八條不法處分標的物罪與詐欺罪之間，分別有方法結果之牽連
    關係，應從一較重之偽造有價證券罪處斷。而被告與己○○就上揭偽造有價證券
    罪、行使偽造私文書罪、詐欺罪、違反動產擔保交易法第三十八條不法處分標的
    物罪，有犯意之聯絡及行為之分擔，為共同正犯（己○○雖非動產擔保交易之債
    務人，惟其與具有動產擔保交易債務人身分之被告共同犯此不法處分標的物罪，
    仍依刑法第三十一條第一項之規定，成立共同正犯）。公訴人雖未就被告涉犯違
    反動產擔保交易法第三十八條不法處分標的物罪起訴，惟此與前揭有罪部分，有
    牽連犯之裁判上一罪關係，故乙○對被告此部分犯行，應併予審理。又查被告曾
    於八十四年間，因違反肅清煙毒條例及麻醉藥品管制條例案件，經乙○於八十四
    年十月十八日以八十四年訴字第二０七八號判決各判處有期徒刑二年一月及四月
    ，合併執行有期徒刑二年二月，八十四年十一月十九日確定，於八十七年二月七
    日縮刑期滿執行完畢，此有臺灣高等法院被告全國前案紀錄表、臺灣高等法院檢
    察署刑案紀錄簡覆表各一件在卷可考，其於前案有期徒刑執行完畢後五年以內，
    再犯本件之罪，為累犯，應均加重其刑。爰審酌被告犯罪之動機、目的、手段、
    所生危害、犯後坦白一切犯行態度良好且已與被害人達成和解，有和解書一紙在
    卷足憑等一切情狀，量處如主文所示之刑。至偽造之本票壹紙（發票日為八十九
    年一月八日，面額四萬八千二百四十元、發票人為劉啟躍、范錫煌），應依刑法
    第二百零五條之規定，沒收之。而本票中偽造之劉啟躍、范錫煌簽名、指印，因
    本票沒收而併同沒收之，故不另為沒收之諭知。而分期付款附條件買賣契約書中
    偽造之劉啟躍、范錫煌簽名各一枚與范錫煌指印一枚，應依刑法第一百十九條之
    規定沒收之。
據上論斷，應依刑事訴訟法第二百九十九條第一項前段，動產擔保交易法第三十八條
，刑法第十一條前段、第二十八條、第二百零一條第一項、第二百十六條、第二百十
條、第三百三十九條第一項、第五十五條、第四十七條、第二百零五條、第二百十九
條，罰金罰鍰提高標準條例第一條前段，判決如主文。
本案經檢察官郭緯中到庭執行職務
中　　華　　民　　國　　　九十一　　　　年　　十二　　　月　　十一　　　日
                                      臺灣板橋地方法院刑事第二庭
                                          法　官  高　　玉　　舜
右正本證明與原本無異。
如不服本判決，應於判決送達後十日內，向乙○提出上訴狀。
                                          書記官  田　　世　　杰
中　　華　　民　　國　　　九十一　　　　年　　十二　　　月　　十二　　　日
附錄本案論罪科刑法條全文：
中華民國刑法第二百零一條
意圖供行使之用，而偽造、變造公債票、公司股票或其他有價證券者，處三年以上十
年以下有期徒刑，得併科三千元以下罰金。
行使偽造、變造之公債票、公司股票或其他有價證券，或意圖供行使之用，而收集或
交付於人者，處一年以上七年以下有期徒刑，得併科三千元以下罰金。
中華民國刑法第二百一十條 (偽造變造私文書罪)
偽造、變造私文書，足以生損害於公眾或他人者，處五年以下有期徒刑。
中華民國刑法第二百一十六條 (行使偽造變造或登載不實之文書罪)
行使第二百十條至第二百十五條之文書者，依偽造、變造文書或登載不實事項或使登
載不實事項之規定處斷。
中華民國刑法第三百三十九條 (普通詐欺罪)
意圖為自己或第三人不法之所有，以詐術使人將本人或第三人之物交付者，處五年以
下有期徒刑、拘役或科或併科一千元以下罰金。
以前項方法得財產上不法之利益或使第三人得之者，亦同。
前二項之未遂犯罰之。
動產擔保交易法第三十八條 (處分標的物之處罰)
動產擔保交易之債務人，意圖不法之利益，將標的物遷移、出賣、出質、移轉、抵押
或為其他處分，致生損害於債權人者，處三年以下有期徒刑、拘役或科或併科六千元
以下之罰金。
